【裁判字號】    90,訴,2366
【裁判日期】    920411
【裁判案由】    毒品危害防制條例
【裁判全文】
臺灣高雄地方法院刑事判決                          九十年度訴字第二三六六號
    公  訴  人  臺灣高雄地方法院檢察署檢察官
    被      告  乙○○
    指定辯護人  本院公設辯護人甲○○
右列被告因違反毒品危害防制條例案件案件，經檢察官提起公訴（九十年度偵字第二
三一０號），本院判決如左：
    主  文
乙○○連續販賣第二級毒品，累犯，處有期徒刑拾年，褫奪公權伍年；扣案之安非他
命壹包（驗後毛重玖佰玖拾玖點玖公克）沒收銷燬之；犯罪所得新台幣貳萬伍仟元沒
收，如全部或一部不能沒收時，以其財產抵償之。
其餘被訴販賣第一級毒品部分無罪。
    事  實
一、乙○○前有違反肅清煙毒條例及違反麻醉藥品管理條例之前科，曾於民國八十六
    年間，因違反麻醉藥品管理條例案件，經本院判決處有期徒刑三月確定，自八十
    七年三月二十五日起入監服刑，至八十七年六月二十三日執行完畢，詎仍不知悔
    改，基於意圖營利，基於販賣第二級毒品安非他命之概括犯意，先後於九十年一
    月十六日及九十年一月十六日下午三時許，在高雄縣鳳山市○○路保羅飯店後方
    停車場，以新台幣（下同）二萬五千元之代價，販賣安非他命一兩（約三十七點
    五公克，經施用及鑑驗耗盡後，驗後毛重為二十八點四三公克）予丙○○，嗣九
    十年一月十六日下午二時許，丙○○因施用毒品案件為警查獲並扣得前開毒品，
    丙○○遂配合員警之查緝行動，以電話對乙○○佯稱他人要購買一千公克之安非
    他命，乙○○便承前開販賣安非他命之概括犯意允諾與之交易，二人相約在保羅
    飯店後方之停車場交易，依約前來之乙○○見警上前盤查，便將打算販賣給丙○
    ○之安非他命（驗後毛重九百九十九點九公克）棄置於車外而為警查扣。
二、案經高雄市政府警察局小港分局報告台灣高雄地方法院檢察署檢察官偵查起訴。
    理  由
壹、被訴販賣第二級毒品部分：
一、訊據被告乙○○矢口否認有販賣安非他命與丙○○之犯行，辯稱：「我沒有賣毒
    品給證人丙○○，案發當天證人丙○○叫我去保羅飯店等他，因為他要還我二萬
    元，因為他欠我錢，所以我找人去打他，他心有不滿，他所言不實」云云。然查
    ：
  (一)九十年一月十三日下午三時許，丙○○確實在保羅飯店後方停車場，以二萬五千
    元之價格，向被告購得約一兩（三十七點五公克）之安非他命，嗣後為配合警方
    之查緝，再次以要向被告購買安非他命為由，邀被告攜帶安非他命至保羅飯店停
    車場與之交易之事實，業據證人丙○○於本院審理時證稱：「（是警方告訴我被
    告有犯罪嫌疑，要我供出毒品的來源，事實上我只跟被告購買安非他命，海洛因
    的部分是我向別人購買的，當時警方要我合作，佯稱有人要買安非他命要被告拿
    出一千公克，與他相約在保羅飯店後方停車場，結果被告確實拿來一千公克的安
    非他命，當時員警與我坐在同一輛計程車，看到被告時要我下去交涉，被告將毒
    品交給我時員警就向前包圍，毒品後來被警方扣案。（為警查獲當日扣案的安非
    他命二九公克是以多少錢購得？）：我當時是購買一兩三七．五公克，二萬五千
    元左右，有些已經用掉了。」等語甚詳（請見本院九十二年四月一日筆錄）；而
    證人及查獲本院之員警張金福於本院審理時亦證稱：「我們先在丙○○住處查獲
    ，當時他表示這些毒品為黃某所販賣，並表示交易的地點在保羅飯店的停車場，
我們就直接前往該地埋伏，約過一、二十分鐘，黃某駕計程車出現在現場，我們
    要求丙○○先下車與黃某會合交易，我們再用車輛包圍他，黃某就把車上的安非
    他命丟出來。（當時出現在現場的人員有無穿制服？車輛為何？穿便服，偵防車
    與一般車輛相同。（當時有無表示身分？）有。（扣案的安非他命一千公克在何
    處找到？）在車子旁邊找到的，我有看到他丟出來。」等語（請見本院九十一年
    七月十六日筆錄），此外，證人丙○○為警查獲時扣案疑似安非他命晶體，送驗
    結果確實為安非他命，並於丙○○施用毒品案件或不起訴處分後，為本院以九十
    年度聲字第三００七號裁定宣告沒收之事實，有前開裁定可資為證，又被告於九
    十一年一月十六日攜至保羅飯店打算交給丙○○之物，送驗結果亦證實為安非他
    命（驗後毛重九百九十九點九公克），有高雄醫學大學附設中和紀念醫院九十年
    七月二十四日編號９００７－８３號檢驗報告可資為證，足見被告確實曾於九十
    年一月十三日及一月十六日先後二次出售安非他命丙○○無訛，其前開所辯並不
    足採。
  (二)至丙○○雖曾於本院審理時表示，除本案二次交易之外，自八十九年三月間起至
    為警查獲之間，尚曾向被告購買安非他命多次，然該等事實除為被告堅決否認之
    外，經訊問證人關於其所稱向被告購買安非他命之時間及數量，證人亦僅表示：
    「很多次」，證人既無法就其與被告間關於安非他命交易之具體時間及所交易之
    數量為描述，其與被告之間是否確有該等安非他命之交易已非無疑，另審諸被告
    自八十九年三月二日起便因施用毒品案件，進入高雄看守所附設勒戒處所觀察勒
    戒，隨後便經裁定送戒治，直至八十九年五月份始因停止戒治出所之事實，有卷
    內所附法務部在監在押資料表可憑。從而，該證人陳稱自八十九年三月間開始便
    向被告購買安非他命一詞，恐有誤會，附此敘明。
  (三)按販賣第二級毒品者，處無期徒刑或七年以上有期徒刑，毒品危害防制條例第四
    條第二項定有明文，且被告就販入之價格未加交待，甚且完全否認販賣安非他命
    犯行，致本院無從得知被告購入安非他命之確實價格，進而與販出之價格比較被
    告究竟獲得多少利益，然販賣毒品係屬違法行為，非可公然為之，不論是瓶裝或
    紙包之毒品，均可任意分裝增減其重量，而每次販賣之價格，亦隨雙方關係之深
    淺、雙方之資力、需求之程度等因素，機動的調整，致販賣之利得，除被告坦承
    犯行，或價量俱臻明確外，委難查得實情，但除有具體證據，足以認定係以同一
    價格轉售，確未牟利外，因安非他命為物稀價昂，且為政府嚴格取締之犯罪，苟
    無利得，豈有人願甘冒重刑，而以原價買賣安非他命之理，故被告販入之價格必
    較販出之價格低廉，而從中賺取差價牟利之營利意圖甚明，從而本案當認被告有
    營利意圖，本案罪證明確，被告之犯行堪以認定。
  (四)本件被告乙○○原即有販賣毒品與丙○○之故意，其犯意並非因於司法警察之設
    計教唆而挑起，核與學理上所謂「陷害教唆」指犯罪行為人原不具犯罪之故意，
    純因司法警察之設計教唆，始萌生犯意進而著手實行犯罪構成要件行為之情形有
    別（參見最高法院九十一年度台上字第一五二三號判決），又所謂販賣行為，並
    不以販入之後復行賣出為要件，祇要以營利為目的，將標的購入或賣出，有一於
    此，其犯罪即為完成，最高法院六十七年台上字第二五００號判例可資參照。從
    而，本案證人丙○○是否因配合警方辦案而佯稱向乙○○購買安非他命一情即令
    屬實，亦無礙於被告主觀上有販賣安非他命之故意且客觀上已著手於著手該項犯
    罪行為之事實，又本件固無積極證據足以證明扣案安非他命係被告案發前即基於
    營利之意圖所販入，然其既業已與丙○○就販賣安非他命達成合意被告意圖營利
    而與丙○○就販售安非他命之數量、交付地點均完成約定，嗣後並依約攜帶扣案
    安非他命前往交易，即令丙○○為配合警方辦案虛與被告購買安非他命藉以誘捕
    被告，本身並無購買安非他命之真意，雙方形式上有買賣之約定，但因警察埋伏
    在側，事實上不能完成買賣毒品之交易，從最有利於被告之認定，亦應認被告已
    著手於安非他命之販賣行為，僅因為警查獲而未遂（最高法院八十七年度台上字
    第二００五號判決意旨參照）。
二、核被告乙○○所為，係犯毒品危害防制條例第四條第二項、第五項之販賣第二級
    毒品安非他命既遂及未遂罪。其販賣之前持有安非他命之低度行為為販賣之高度
    行為所吸收，不另論罪。被告先後二次分別販賣安非他命既遂及未遂之行為，時
    間密接，所犯罪名相同，顯係基於概括犯意為之，應依連續犯之規定以一罪論，
    並依法加重其刑，惟因無期徒刑不得加重，僅就有期徒刑部分加重其刑。被告曾
    於民國八十六年間，因違反麻醉藥品管理條例案件，經本院判決處有期徒刑三月
    確定，自八十七年三月二十五日起入監服刑，至八十七年六月二十三日執行完畢
  ，有台灣高等法院被告全國前案紀錄表及台灣高雄地方法院檢察署刑案資料查註
    紀錄表各一份在卷可按，其受有期徒刑之執行完畢後，五年內再犯本件法定刑為
    有期徒刑以上之罪，為累犯，應依法就法定本刑中有期徒刑部分遞加重其刑。爰
    審酌被告有煙毒及麻藥前科，當知施用毒品害人匪淺，竟為圖一己之利而販賣安
    非他命予他人，於他人身、心之危害甚鉅，且犯後飾詞卸責，並於提解過程中，
    企圖與證人串供，要求證人於法庭上為虛偽之陳述，有扣案之便條紙及本院法警
    室之職務報告各一紙可憑，足見其犯後態度不佳，及其販賣之次數雖僅二次，然
    數量多達一千多公克等一切情狀，量處如主文所示之刑，並依法予以褫奪公權五
    年，以示警懲。
三、九十年一月十六日扣案之安非他命一包（驗後毛重九百九十九點九公克），經送
    驗後確屬甲基安非他命，有高雄醫學院附設中和紀念醫院前開檢驗報告單一紙在
    卷足憑，應依毒品危害防制條例第十八條第一項之規定，宣告沒收並銷燬之。至
    被告於九十年一月十三日販賣給丙○○之安非他命，除經鄭某施用耗盡之部分外
    ，均於丙○○施用毒品案件中，為本院以九十年度聲字第三００七號裁定宣告沒
    收，故不就該部分之毒品宣告沒收，附此敘明。被告販賣安非他命所得之財物二
    萬五千元，雖未扣案，仍應依毒品危害防制條例第十九條第一項之規定沒收，如
    一部不能沒收時，應以其財產抵償之。
四、公訴人雖未就被告於九十年一月十六日為警查獲該次販賣扣案安非他命之犯行提
    起公訴，然因該部分犯罪事實與業經起訴部分之事實具有連續犯之裁判上一罪關
    係，本院自得併予審究。至公訴人移請併案審理之台灣高雄地方法院檢察署九十
    一年度偵字第九九一七號被告涉嫌於九十一年二月十七日販賣第一、二級毒品，
    為警於高雄縣鳳山市○○街九十九項十二號地下停車場查獲，並扣得電子秤、吸
    食器、夾鏈袋、分裝杓、針筒及海洛因之事實，與本案發生之時，相距有一年之
    久，難謂二者係基於概括犯意所為而具有裁判上一罪之關係，本院自無從併予審
    究，宜退由檢察官另為適法之處理，均附此說明之。
貳、被訴販賣第一級毒品部分：
一、公訴意旨略以：被告乙○○另基於營利之意圖，於九十年一月十三日下午三時許
    ，在高雄縣鳳山市○○路保羅飯店後方停車場，販賣海洛因約十九公克與丙○○
    ，認被告另涉犯毒品危害防制條例第四條第一項之販賣第一級毒品罪云云。
二、按刑事訴訟法上所謂認定犯罪事實之證據，係指足以認定被告確有犯罪行為之積
    極證據而言，該項證據自須適合於被告犯罪事實之認定，始得採為斷罪資料。如
    未能發現相當證據，或證據不足以證明，自不能以推測或擬制之方法，以為裁判
    之基礎，此分別有最高法院二十九年上字第三一０五號、四十年臺上字第八六號
    、七十六年臺上字第四九八六號判例可資參照。再者，毒品危害防制條例第十七
    條規定：犯第四條第一項至第三項、第五條第一項至第三項、第六條第一項至第
    三項、第七條第一項至第三項、第八條第一項至第三項、第十條或第十一條第一
    項、第二項之罪，供出毒品來源，因而破獲者，得減輕其刑。則販賣、施用或持
    有毒品之人，如供出毒品之來源因而破獲者，既得藉以要求寬典減輕其刑，為擔
    保其所為不利於對向共犯之陳述之真實性，尤應有足以令人確信其陳述為真實之
    補強證據。次按共同被告所為不利於己之供述，固得採為其他共同被告犯罪之證
    據，惟此項不利之供述，仍應調查其他必要之證據，以察其是否與事實相符，自
    難專憑此項供述，為其他共同被告犯罪事實之認定，最高法院亦著有四十六年臺
    上字第四一九號判例足資參照。
三、本件公訴人認被告設有販賣第一級毒品之罪嫌，無非係以丙○○於警詢中指稱為
    警查獲之海洛因亦係購自被告乙○○之詞為其論斷之依據。訊據被告乙○○堅決
    否認有販賣海洛因與丙○○之事實。經查：證人丙○○於本院審理中證稱，當日
    扣案之安非他命雖係購自被告，但海洛因部分是向其他購得等情，已如前述，從
    而證人關於被告是否販賣海洛因給伊之事實，於警詢中所言與其於本院審理中所
    言並不一致，然審諸九十年一月十六日當天，被告確實僅為警查獲攜帶安非他命
    售予丙○○，員警並未查獲被告持有海洛因之情，並參以證人於本院審理時，經
    依法具結命負擔保證言真實性之責，應認證人於本院審理時所言較為可採，是縱
    令丙○○為警查獲之時確實持有海洛因，亦難單以鄭某先後不一而有瑕疵可指之
    警詢中供詞，認其所持有之海洛因與被告有關，此外，並查無其他積極證據足認
    被告確有公訴人所指販賣海洛因之犯行，揆諸首揭說明，且參諸公訴意旨認此一
    部份若成立犯罪，與前開有罪之被告販賣第二級毒品犯行，犯意各別、行為互殊
    ，應予分論併罰，故就此一部份，另為被告無罪之諭知。
據上論斷，應依刑事訴訴法第二百九十九條第一項前段、第三百零一條第一項，毒品
危害防制條例第四條第二項、第五項、第十八條第一項、第十九條第一項，刑法第十
一條前段、第五十六條、第四十七條、第三十七條第二項，判決如主文。
中      華      民      國    九十二    年      四      月     十一     日
                                      台灣高雄地方法院刑事第四庭
                                          法  官    卓立婷
右正本證明與原本無異。
如不服本判決，應於判決送達後十日內，向本院提出上訴狀。
                                          書記官    李春慧
中      華      民      國    九十二    年      四      月    二十一    日
附錄本件論罪法條全文：
毒品危害防制條例第四條
製造、運輸、販賣第一級毒品者，處死刑或無期徒刑；處無期徒刑者，得
併科新台幣一千萬元以下罰金。
製造、運輸、販賣第二級毒品者，處無期徒刑或七年以上有期徒刑，得併
科新台幣七百萬元以下罰金。
製造、運輸、販賣第三級毒品者，處五年以上有期徒刑，得併科新台幣五
百萬元以下罰金。
製造、運輸、販賣專供製造或施用毒品之器具者，處一年以上七年以下有
期徒刑，得併科新台幣一百萬元以下罰金。
前四項之未遂犯罰之。


司法院資訊處製作；財團法人民間司法改革基金會備份。
